最高法院刑事判決　　　　　　　九十四年度台上字第八二八號
　　上　訴　人　台灣高等法院檢察署檢察官
　　上　訴　人
　　即　被　告　乙○○
　　　　　　　　　　　　10號.
　　　　　　　　　　　　之2.
　　選任辯護人　顧定軒律師
　　上　訴　人
　　即　被　告　丙○○
　　　　　　　　　　　　樓
　　　　　　　　　　　　26號.
　　選任辯護人　邱新福律師
　　被　　　告　甲○○
　　　　　　　　　　　　33號.
上列上訴人等因被告等違反毒品危害防制條例等罪案件，不服台
灣高等法院中華民國九十三年十一月十七日第二審判決（九十三
年度上訴字第一五０八號，起訴案號：台灣士林地方法院檢察署
九十二年度偵字第七七六五號），提起上訴，本院判決如下：
    主  文
原判決關於乙○○、丙○○部分及甲○○持有第二級毒品部分撤
銷，發回台灣高等法院。
檢察官其他上訴駁回。
    理  由
一、發回部分（即乙○○、丙○○部分及甲○○持有第二級毒品
    部分）：
本件原判決認定：(一)、上訴人即被告乙○○明知大麻及ＭＤＭＡ
（即俗稱搖頭丸）係第二級毒品，不得持有、販賣，竟意圖營利
，並基於概括之犯意，於不詳時地，向姓名年籍不詳綽號「阿碰
」之男子大量販入第二級毒品大麻及ＭＤＭＡ後，先後於(1)民國
九十二年七、八月間，在台北市中山區○○○路、農安街口附近
，以每塊新台幣（下同）二千五百元高於進價之價錢，販賣第二
級毒品大麻葉磚八塊予被告甲○○。(2)九十二年八月十二日下午
四、五時許，在台北市中山區○○○路三段五十八號五樓之二其
住處樓下附近，以大麻每支一百元及ＭＤＭＡ每顆一百五十元高
於進貨成本之價格，同時販賣第二級毒品大麻煙捲五十支及ＭＤ
ＭＡ一百顆與上訴人即被告丙○○，其交易方式係由丙○○與乙
○○約定後，由丙○○委託甲○○前往上址取貨，再由甲○○於
同日晚上在台北縣三重市○○○街九十二巷三十三號一樓其住處
轉交丙○○。(二)、甲○○明知大麻、ＭＤＭＡ（即俗稱搖頭丸）
係第二級毒品，不得轉讓、持有，竟受丙○○之託，於九十二年
八月十二日下午四、五時許，前往台北市中山區○○○路三段五
十八號五樓之二乙○○住處樓下附近，向乙○○購得大麻五十支
及ＭＤＭＡ一百顆（如原判決附表三編號一、二），而非法持有
，旋於同日晚上在台北縣三重市○○○街九十二巷三十三號一樓
住處轉交丙○○。甲○○復同時持有如原判決附表二編號二所示
向乙○○購得之第二級毒品大麻煙草八包、如原判決附表二編號
一所示之第二級毒品ＭＤＭＡ五包、如原判決附表二編號三、四
、五、六所示之第三級毒品Ｋ他命，嗣於九十二年八月十四日晚
上七時十分許，由甲○○帶同警方至台北縣三重市○○○街九十
二巷三十三號一、二樓其住處，陸續搜出前開毒品。(三)、丙○○
明知ＭＤＭＡ（俗稱搖頭丸）、愷他命（即俗稱Ｋ他命）分別係
第二級毒品、第三級毒品，不得販賣，竟與綽號「源哥」之不詳
姓名成年男子共同意圖營利，並基於販賣ＭＤＭＡ及Ｋ他命之概
括犯意，於不詳時地，向不詳姓名之人販入Ｋ他命後，自九十二
年五月間起至同年八月間止，在桃園縣桃園市○○○○街」舞廳
內，同時以ＭＤＭＡ每顆一百五十元及Ｋ他命每瓶四百元高於進
價之價格，連續販賣第二級毒品ＭＤＭＡ及第三級毒品Ｋ他命予
蕭丁坤，前後十次，每次各一瓶及一顆，其交易情形係由蕭丁坤
以其使用之0000000000號行動電話撥打000000
0000號行動電話與丙○○聯絡，詢問有無Ｋ他命可供出售，
丙○○與蕭丁坤談妥交易之價格數量後，丙○○即囑由綽號「源
哥」者前往桃園縣桃園市○○○○街」舞廳交付蕭丁坤Ｋ他命，
並向蕭丁坤收取價款。嗣經警先後於：(1)九十二年八月十四日下
午五時許，在台北縣三重市○○路○段二十巷二十二號十三樓之
二，查獲甲○○、張志豪及郭啟倫，並自甲○○身上查獲如原判
決附表二編號五、六所示供轉讓之Ｋ他命。(2)同日晚上七時十分
許，於台北縣三重市○○○街九十二巷三十三號一、二樓甲○○
住處，搜出其持有如原判決附表二編號一所示之毒品及供轉讓所
用如原判決附表二編號三、四所示之Ｋ他命，並起出甲○○向乙
○○購買之如原判決附表二編號二所示之毒品。(3)同日晚上八時
許，在台北市中山區○○○路三段五十八號五樓之二查獲乙○○
，自其住處及自用小客車內搜出其所有如原判決附表一編號一、
二所示供販賣之毒品、如原判決附表一編號十一、十二所示供販
賣毒品所用之物。(4)同日晚間十一時十分許，在台北縣新莊市○
○路二八七巷二十六號三樓丙○○住處樓下，逮獲正欲騎機車離
去之丙○○，並自其機車座墊下車箱內起出丙○○向乙○○購買
如原判決附表三編號三所示之毒品大麻煙捲四十五支（因丙○○
已施用五支，僅剩四十五支）、丙○○委由甲○○向乙○○購買
如原判決附表三編號一所示之毒品ＭＤＭＡ一百顆、丙○○所有
供販賣毒品所用如原判決附表三編號二、四、六所示之物等情。
因而撤銷第一審關於乙○○、丙○○部分及甲○○販賣第二級毒
品部分之判決，改判論處乙○○連續販賣第二級毒品罪刑；依想
像競合犯規定，從一重論處丙○○共同連續販賣第二級毒品罪刑
；變更公訴人起訴販賣第二級毒品罪嫌法條，而論處甲○○持有
第二級毒品罪刑，固非無見。
惟查：(一)、原判決理由壹、一之(一)(7)說明引用第一審卷九十三年
一月十四日審判筆錄第十四頁及第二十二頁之資料，記載甲○○
於第一審供稱：「（問：九十二年八月十二日下午你跟甲○○一
起到乙○○的住處，你如何與乙○○碰面？）我去按電鈴叫乙○
○下來」、「（問：你被查扣的毒品是否就是向乙○○買的，或
是向他人買的？）搖頭丸、大麻煙是乙○○的朋友買的」；丙○
○於第一審供稱：「（問：你們去之前如何跟乙○○聯繫？）那
天是丙○○早上到我家找我，我知道那個時間乙○○都在睡覺，
所以下午三點才一起出發到乙○○家」、「（問：當天丙○○買
到何種毒品？）我去之前聽丙○○說他要買搖頭丸及大麻煙，當
天買到的就是大麻煙及搖頭丸」，同時否認甲○○單獨前往購毒
之事，無非為使甲○○脫免罪責所致，自不足取云云。不僅將當
事人錯置，引述違背論理法則，且所載甲○○、丙○○前開供述
之內容與卷內筆錄之記載（第一審卷(一)第一一九頁、第一二七頁
）亦不相符。究竟甲○○、丙○○係一起同往，或僅甲○○單獨
至乙○○之住處購買毒品？係向乙○○或乙○○之朋友購買毒品
？尚欠明瞭，原判決未詳加勾稽，論述明白，遽採為認定乙○○
販賣第二級毒品大麻及ＭＤＭＡ予丙○○之主要論據，自有可議
。(二)、審理事實之法院，對於案內與待證事實有重要關係，而應
依法調查之證據，茍未依法調查或雖已調查而未調查明白，即與
證據未經調查無異，如率行判決，其判決當然為違背法令。又證
據之證明力，固屬於法院判斷之自由，但不得違背經驗法則，如
其判斷存有疑竇，在釐清前，尚難遽採為被告有利或不利之認定
。原判決理由壹、一之(一)(1)、(2)謂甲○○於偵訊時供稱：「我確
實有替丙○○向『盛哥』購買上開毒品，我是將我原有的搖頭丸
以所購買的原價轉賣給丙○○，大麻是向『小張』購買的，一支
一百元的價錢，我以原價轉賣給丙○○。我接到丙○○的委託後
，當天十二日下午四、五點時，到林森北路附近（按即乙○○住
處樓下附近）向『盛哥』購得後，晚間丙○○到我住處取貨」等
語。丙○○亦供稱：「（問：查扣之毒品來源為何？做何用途？
）搖頭丸一百顆及大麻煙四十五支（大麻煙原為五十支，用去五
支，餘四十五支）是我於九十二年八月十二日上午約七、八時許
，至大頭甲○○三重市○○○街附近家中，以二萬元現金之代價
（搖頭丸每顆一百五十元、麻煙每支一百元），委託甲○○向綽
號『盛哥』之男子購得，當天晚上我便至甲○○家中取貨」等語
。如果無訛，則甲○○究竟是受丙○○之託代向乙○○購買，抑
或是甲○○自行購入後再轉賣予丙○○？甲○○所謂轉賣是否有
賺取差價或減少份量圖利之情形？均非無疑。又乙○○否認有販
賣之情事，其選任辯護人於事實審指甲○○與丙○○間毒品之買
賣，與乙○○無關，其三人間本有債務糾紛，且證人即警員楊昌
祐已證明警局訊問前曾告知甲○○、丙○○供出毒品前手可獲減
免刑責，甲○○與丙○○二人有不實供述之動機，因而刻意誣指
其等持有而被查扣之毒品來源，係向乙○○所購買等語（第一審
卷(一)第二六六、二六七頁），是否全無可採，亦非無疑。原審未
詳加調查釐清，論述明白，遽為乙○○不利之認定，並認甲○○
僅單純持有前開第二級毒品，無圖利販賣之情事，尚嫌速斷，其
審理猶有未盡。(三)、原判決理由壹、一之(一)(6)述認定乙○○販
賣第二級毒品大麻煙捲五十支及ＭＤＭＡ一百顆與丙○○之理由
謂：「關於甲○○受丙○○之託，向乙○○購得大麻五十支及Ｍ
ＤＭＡ一百顆之事實，甲○○、丙○○於警訊、偵訊時均所供相
互一致，互核相符，復有前開證據相互補強，自足以擔保甲○○
及丙○○前開供詞之真實性，雖沒有幫丙○○買搖頭丸，只有買
過大麻……我買了五十支大麻葉，丙○○嗣供稱在甲○○家中買
的，錢還沒有給甲○○，是他先幫我出的……當場我們談好交易
後，因被告乙○○手上沒有毒品，所以叫他朋友來，我再把錢交
給他朋友……」等語，該項理由之述亦有前後矛盾之可議。(四)
、原判決理由壹、四(一)之(1)說明採證人蕭丁坤於警訊時稱：「我
共向丙○○購買約一、二十次Ｋ他命及搖頭丸，詳細次數已不記
得」；於九十二年十月十三日檢察官偵訊時供稱：「（問：有無
跟丙○○及甲○○二人買毒品過？）有跟丙○○買過Ｋ他命，甲
○○則沒有買過。（問：如何跟丙○○買毒品？）在桃園四十八
街舞廳跟他買的。（問：跟他買過幾次？）十幾次，有些是在舞
廳朋友叫我幫他拿的。（問：每一次都跟他買多少？）每一次都
跟他買一、二支（Ｋ他命），一支四百元……。（問：何時向丙
○○買的？）今年約五、六月或七、八月那個時候。（問：他是
當面親自拿給你的否？）不是他自己，是他託不詳的朋友拿給我
的。他會跟我說他找何人拿給我。」等語，為認定丙○○自九十
二年五月間起至同年八月間止，在前開時、地，同時以ＭＤＭＡ
每顆一百五十元及Ｋ他命每瓶四百元之價格，連續販賣第二級毒
品ＭＤＭＡ及第三級毒品Ｋ他命予蕭丁坤，前後共十次，每次各
一瓶及一顆之依據。然蕭丁坤所稱購買毒品之次數均不確定，或
稱一、二十次或稱十幾次，至購買之數量亦僅稱每次買一、二支
Ｋ他命，一支四百元云云，原判決未說明憑以認定丙○○先後十
次，同時販賣第二級毒品ＭＤＭＡ及第三級毒品Ｋ他命予蕭丁坤
，每次各一瓶及一顆之依據，且未明對於前開證據取捨之理由
，亦有理由不備之可議。檢察官對甲○○、乙○○、丙○○上訴
意旨指摘原判決關於此部分不當，乙○○、丙○○上訴意旨分別
指摘原判決關於其本人部分不當，尚非全無理由，應認原判決關
於此部分有撤銷發回更審之原因。至原判決理由貳、說明對乙○
○不另為無罪之諭知部分，基於審判不可分之原則，應併予發回
，附此明。
二、駁回部分：
(一)、關於甲○○被訴販賣第三級毒品部分：
按刑事訴訟法第三百七十七條規定，上訴於第三審法院，非以判
決違背法令為理由，不得為之。是提起第三審上訴，應以原判決
違背法令為理由，係屬法定要件。如果上訴理由狀並未依據卷內
訴訟資料，具體指摘原判決不適用何種法則或如何適用不當，或
所指摘原判決違法情事，顯與法律規定得為第三審上訴理由之違
法情形，不相適合時，均應認其上訴為違背法律上之程式，予以
駁回。檢察官此部分上訴意旨略稱：證人李文雄有關向甲○○購
買Ｋ他命（第三級毒品）之次數及期間於警訊時供稱「我共向甲
○○購買約三、四次（Ｋ他命），詳細次數已不記得」、「約從
今年（九十二年）四、五月開始」；於檢察官偵查時供稱：「是
最近二、三次，我說這也要錢，所以就隨興塞幾百元給他（指甲
○○）」、「時間在過年後到五月間」，其所稱向甲○○購買Ｋ
他命之次數與期間差異甚微，可謂幾乎一致。其又於第一審供稱
：「九十二年四月至五月間，我那時是有跟甲○○拿Ｋ他命。我
是有要拿錢給他，因為在我家用的很少，但他沒有跟我拿。甲○
○總共提供一次Ｋ他命給我施用，我是有跟警察說我有塞錢給甲
○○的動作，他們可能把我講的話當作我有拿錢給他」等語。其
中所供「我是有跟警察說我有塞錢給甲○○的動作，他們可能把
我講的話當作我有拿錢給他」一節，與警詢時固有不同，然李文
雄已在警詢筆錄上簽名，且嗣後又未表示警方有何不當之刑求逼
供情事，如對此與其原意不符之記載有意見，理應在簽名前即要
求更正或補記，故李文雄於第一審所為前開翻異之詞，顯係事後
迴護甲○○之詞，且李文雄對於檢察官偵查時所供稱有塞錢給甲
○○之事，並未提出不同意見，更何況甲○○於第一審法院審理
時僅稱不同意張志豪、郭啟倫之證詞作為證據，其他人之證詞，
同意作為證據。表示其已同意李文雄於警詢之證述作為證據，而
依李文雄於警詢及檢察官偵查時之證述，已足證明甲○○販賣第
三級毒品Ｋ他命予李文雄。原判決未明對前開不利甲○○之證
據，如何不足證明其犯罪之理由，僅以「李文雄前後不一其詞，
已有瑕疵可指，自難僅依前開有瑕疵之證言，遽認甲○○有上開
販賣毒品犯行」之概括理由為其無罪之論據，有理由不備之違法
。又電話監聽內容既經原判決認定甲○○向李文雄詢問是否仍需
「褲子」（指Ｋ他命），再將該通話內容與李文雄於警詢及檢察
官偵查時之證述合併以觀，更可證明甲○○販賣Ｋ他命予李文雄
之事實，原判決謂不能證明甲○○有販賣Ｋ他命予李文雄之事實
，已有未合。何況通話內容「褲子要不要拿給你？但是還沒洗過
。」、「我有叫他留40克給我，我還沒有跟他拿。」、「你如果
有剩再拿給我。不好意思叫你專程送過來。」當中之拿應係交付
或取走之意，並不當然表示無販賣之意，原判決之認定有違經驗
法則等語。
惟查：犯罪事實之認定，應憑證據，如未能發現相當證據，或證
據不足以證明被告犯罪時，自不能以推測或擬制之方法，以為裁
判之基礎。而證據之取捨與證據之證明力如何，均屬事實審法院
得自由裁量、判斷之職權；茍其此項裁量、判斷，並不悖乎通常
一般人日常生活經驗之定則或論理法則，又於判決內論其何以
作此判斷之心證理由者，即不得任意指摘其為違法，而據為提起
第三審上訴之合法理由。原判決以公訴意旨略以：被告甲○○自
九十二年四月間起至五月間止，在李文雄上開住處，以每支二百
元至三百元之價格，連續三次販賣Ｋ他命予李文雄施用。因認甲
○○此部分涉犯毒品危害防制條例第四條第三項之販賣第三級毒
品罪嫌云云。經查：甲○○堅決否認有販賣第三級毒品Ｋ他命予
李文雄之情事，而證人李文雄於警詢時固供稱：「我是於農曆年
前認識甲○○，約從今年四、五月開始向他購買Ｋ他命。甲○○
剛開始時是免費提供Ｋ他命供我使用，後來我覺得不好意思，才
拿錢給他，因我使用的量不大。我共向甲○○購買約三、四次Ｋ
他命，詳細次數已不記得。」等語；但檢察官偵查時改稱：「（
甲○○）他有給我施用毒品Ｋ他命，並未向我拿錢，但過年期間
我有包紅包給他女兒，後來的二、三次，我才有硬塞錢給他。因
當時我母親剛過世，我與他是朋友關係。今年過年前一月間我認
識他以後，他拿到我南京西路家中給我，數量是一支。另有多次
時間我不記得了，都是拿到我家中和我一起施用，前後約有四、
五次無償提供我施用。是最近二、三次，我說這也要錢，所以就
隨興塞幾百元給他，地點是在我家中，時間在過年後到五月間，
數量都是一、二支。」等語；於第一審審理時稱：「九十二年四
月至五月間，我那時是有跟甲○○拿Ｋ他命。我是有要拿錢給他
，因為在我家用的很少，但他沒有跟我拿。甲○○總共提供一次
Ｋ他命給我施用，我是有跟警察說我有塞錢給甲○○的動作，他
們可能把我講的話當作我有拿錢給他。」等語。前後不一其詞，
已有瑕疵可指，自難僅依前開有瑕疵之證言，遽認甲○○有上開
販賣毒品犯行。況依監聽電話譯文內容顯示，亦無法證明甲○○
有販賣毒品與李文雄情事，自難以被告甲○○有為警查扣前開毒
品，及證人李文雄前開有瑕疵之陳述，遽認甲○○有販賣第三級
毒品之犯行。又監聽甲○○與李文雄電話通話，雖有甲○○向李
文雄詢問是否仍需「褲子」（指Ｋ他命）之內容，亦不能證明甲
○○有「販賣」Ｋ他命予李文雄之事實，自難採為甲○○販賣第
三級毒品斷罪之資料。此外，復查無其他積極證據足資證明甲○
○有前開犯行，因認其被訴此部分之犯罪尚屬不能證明，而維持
第一審諭知甲○○被訴販賣第三級毒品無罪部分之判決，駁回檢
察官在第二審關於此部分之上訴。按刑事訴訟法第一百六十一條
第一項規定：檢察官就被告犯罪事實，應負舉證責任，並指出證
明之方法。因此檢察官對於起訴之犯罪事實，應負提出證據及說
服之實質舉證責任。倘其所提出之證據，不足為被告有罪之積極
證明，或其指出之證明方法，無從說服法院以形成被告有罪之心
證，基於證據裁判主義及無罪推定之原則，自應為被告無罪判決
之諭知。原判決已詳就卷內證據調查之結果，而為綜合判斷，
認甲○○被訴販賣第三級毒品部分之犯罪尚屬不能證明之心證理
由，所為論斷按諸通常經驗，並非一般事理之所無，從形式上觀
察，難認有違背經驗法則、論理法則，或有其他違背法令之情形
，不容任意指摘為違法。檢察官此部分上訴意旨，並未指出有何
足資證明甲○○有此部分犯行之具體證據原審未予調查，僅就原
審調查證據及對於證據證明力判斷職權之適法行使，並原判決已
明白論斷之事項，仍執前詞任意指摘原審關於此部分之判決違法
，復就甲○○有無販賣Ｋ他命之事實，重為單純事實之爭執，核
與法律規定得為第三審上訴理由之違法情形，不相適合，應認檢
察官此部分上訴違背法律上之程式，予以駁回。
(二)、關於甲○○轉讓第三級毒品部分：
按刑事訴訟法第三百七十六條所列各罪之案件，經第二審判決者
，不得上訴於第三審法院，法有明文。原判決依毒品危害防制條
例第八條第三項論處甲○○連續轉讓第三級毒品（累犯）罪刑部
分，核屬刑事訴訟法第三百七十六條第一款之案件，依上開說明
，既經第二審判決，自不得上訴於第三審法院。檢察官對此部分
一併提起上訴，為法所不許，應予駁回。
據上論結，應依刑事訴訟法第三百九十七條、第四百零一條、第
三百九十五條前段，判決如主文。
中　　華　　民　　國　九十四　年　　二　　月　二十四  日
                      最高法院刑事第十一庭
                          審判長法官  陳　正　庸
                                法官  賴　忠　星
                                法官  王　居　財
                                法官  林　開　任
                                法官  林　立　華
      本件正本證明與原本無異
                                      書  記  官
中　　華　　民　　國　九十四　年　　三　　月　   四　 日
                                                      Ｋ
